臺灣臺中地方法院刑事判決
110年度交易字第235號
公  訴  人  臺灣臺中地方檢察署檢察官
被      告  邱來于



上列被告因過失傷害案件，經檢察官提起公訴（109年度偵字第3
7285號），本院判決如下：
    主    文
邱來于犯過失傷害罪，處有期徒刑貳月，如易科罰金，以新臺幣
壹仟元折算壹日。
    犯罪事實
一、邱來于於民國109年2月11日下午，騎乘車牌號碼000-000號
    普通重型機車沿臺中市沙鹿區沙田路由南往北方向行駛，於
    同日下午2時59分許，行經沙田路118號前時，本應注意變換
    車道時，應讓直行車先行，並注意安全距離，而依當時情形
    ，又無不能注意之情事，竟疏未注意及此，貿然往左變換車
    道，適王富陽（所涉過失傷害部分，經檢察官另為不起訴處
    分）騎乘車牌號碼000-0000號普通重型機車沿同向左後方行
    駛，亦未減速慢行作隨時停車之準備，因而煞車不及，兩車
    發生碰撞，王富陽因此受有右側大腳趾骨折、右側腳踝骨折
    、右側膝部開放性傷口、右側足部開放性傷口等傷害。
二、案經王富陽訴由臺中市政府警察局清水分局報告臺灣臺中地
    方檢察署檢察官偵查起訴。
    理    由
一、證據能力之說明：
  ㈠本判決認定事實所引用之被告以外之人於審判外之言詞或書
    面證據等供述證據，檢察官及被告邱來于均未於言詞辯論終
    結前聲明異議，而本院審酌各該證據作成時之情況，並無違
    法不當或證明力明顯過低之瑕疵，亦認以之作為證據應屬適
    當，是依刑事訴訟法第159條之5規定，認均有證據能力。
　㈡本判決以下所引用之非供述證據，均與本案事實具有自然關
    聯性，且核屬書證、物證性質，又查無事證足認有違背法定
    程式或經偽造、變造所取得等證據排除之情事，復經本院依
    刑事訴訟法第164條、第165條踐行物證、書證之調查程序，
    亦堪認均有證據能力。
二、認定犯罪事實之理由及證據：
　　訊據被告矢口否認上開犯行，辯稱：我有打左轉方向燈且騎
    很慢，後照鏡也沒有看到告訴人王富陽等語。經查：
　㈠被告於109年2月11日下午，騎乘車牌號碼000-000號普通重型
    機車沿臺中市沙鹿區沙田路由南往北方向行駛，於同日下午
    2時59分許，行經沙田路118號前時，告訴人騎乘車牌號碼00
    0-0000號普通重型機車沿同向左後方駛至，兩車發生碰撞，
    告訴人因而受有右側大腳趾骨折、右側腳踝骨折、右側膝部
    開放性傷口、右側足部開放性傷口等傷害等情，為被告所不
    爭執（見本院卷第34-35頁），核與證人即告訴人王富陽於
    警詢及檢察事務官詢問時之證述大致相符（見偵卷第57-59
    、21-25、87-90頁），並有員警職務報告、被告之光田醫療
    社團法人光田綜合醫院診斷證明書、告訴人之光田醫療社團
    法人光田綜合醫院診斷證明書、道路交通事故當事人酒精測
    定紀錄表、道路交通事故現場圖、道路交通事故調查報告表
    ㈠、㈡、現場照片、交通事故補充資料表、監視器錄影畫面翻
    拍照片、道路交通事故初步分析研判表、證號查詢機車駕駛
    人資料、車牌號碼000-000號、ENC-8651號車號查詢機車車
    籍資料、路口監視器光碟在卷可憑（見偵卷第11、31、33、
    35-37、39、41-43、45-51、65、67-68、69、71、107頁）
    ，自堪認定此部分客觀事實。
　㈡被告雖辯稱其並無過失等語，惟查：
　　1.按機車行駛之車道，應依標誌或標線之規定行駛；無標誌
      或標線者，變換車道時，應讓直行車先行，並注意安全距
      離，道路交通安全規則第99條第1項第3款定有明文。經查
      ，被告於警詢時自陳：當時我騎乘重機車行駛沙田路外側
      車道左轉無名路往大同街方向行駛，行經本案車禍地點我
      車左轉前有打方向燈，左轉時看左後視鏡左後方沒有車輛
      ，左轉至內側車道後突然我車後車尾就被碰撞而肇事等語
      （見偵卷第53頁）；復於檢察事務官詢問時陳稱：因為前
      方有公車停車站，所以我要靠內側走，我要前往沙田路上
      的農會，我本來要到事故現場下個路口要迴轉，所以從外
      側車道先切往內側車道，我已經在內側車道了，對方才從
      我後面撞上來等語（見偵卷第88頁）。雖然被告警詢、檢
      事官詢問時所陳之行車路線略有不同，於警詢時稱當時要
      左轉無名路往大同街方向行駛，於檢事官詢問時則稱當時
      要到事故現場下個路口要迴轉，然不論被告所述情形何者
      為真，被告均是從外側車道切換至內側車道，亦即被告車
      禍發生時有變換車道，此亦與證人即告訴人王富陽於警詢
      及檢察事務官詢問時陳稱：行經本案車禍地點我車直行，
      看到被告車在我車右前方，離我車約1部自小客車距離，
      再來發現對方車往左邊轉彎我就往左閃避，但已來不及，
      以致我車前車頭與被告車碰撞而肇事；被告從最右邊車道
      切到中間來，我原本直行在中間車道，看到被告來不及煞
      車等語（見偵卷第57、89頁），大致相符，並有監視器錄
      影畫面翻拍存卷可佐（見偵卷第67頁），足認被告於車禍
      發生當時，確有從外側車道往左切換至內側車道之駕駛行
      為，被告自應讓直行車先行，並注意安全距離。而依車禍
      當時天候晴、日間自然光線、柏油路面乾燥且無缺陷、亦
      無障礙物、視距良好，並無不能注意之情事，有道路交通
      事故調查報告表㈠及上開事故現場照片附卷可稽，被告騎
      乘機車竟疏未注意告訴人騎車在其左後方直行，貿然自外
      側車道左切至內側車道，致其所騎乘之機車與告訴人所騎
      乘之機車發生碰撞，並使告訴人人車倒地因而受有傷害，
      堪認被告駕駛行為具有過失，且其過失與告訴人所受傷害
      間，具有相當因果關係。
　　2.又本案經送臺中市車輛行車事故鑑定委員會鑑定，鑑定結
      果亦同本院見解，認被告行至無號誌交岔路口，左轉彎未
      讓同向左後方直行車先行，為肇事主因；另認告訴人行至
      無號誌交岔路口，未減速慢行作隨時停車之準備，為肇事
      次因，益徵被告駕駛行為確有過失無訛，是被告辯稱其並
      無過失云云，並不可採。
　　3.至被告於審判中辯論時雖稱：我認為車禍會造成，雙方都
      有錯，不是只有我一方的錯等語，然經本院與被告再次確
      認是否認罪時，被告則稱：交由法院判決等語，尚難認被
      告已坦承犯行，附此敘明。
　㈢綜上所述，被告所辯不足採信，本案事證明確，被告上開犯
    行堪以認定，應依法論科。
三、論罪科刑：
　㈠核被告所為，係犯刑法第284條前段之過失傷害罪。
　㈡被告於肇事後，尚未經有偵查權之公務員發覺前，主動向據
    報前往處理之員警表明為肇事人，自首而接受裁判，有臺中
    市政府警察局道路交通事故肇事人自首情形紀錄表1紙在卷
    可憑（見偵卷第61頁），爰審酌當時情狀，依刑法第62條前
    段規定，減輕其刑。
　㈢爰審酌被告駕駛動力交通工具上路，原應遵守交通法規，以
    保護自己及其他用路人之生命身體安全，竟疏未注意及此，
    變換車道時未讓直行車先行，且未注意安全距離，致與告訴
    人騎乘之機車發生碰撞，造成告訴人因人車倒地而受有前揭
    傷害結果，所為實屬不該；另考量告訴人亦有前述行至無號
    誌交岔路口，未減速慢行作隨時停車準備之過失；再參以被
    告否認犯行，復未與告訴人達成和解或賠償損害；兼衡被告
    之智識程度、家庭經濟狀況（詳見本院卷第91頁），暨被告
    所提出之關於其家庭中低收入之證明文件（見本院卷第59、
    61頁）等一切情狀，量處如主文所示之刑，並諭知易科罰金
    之折算標準。
據上論斷，應依刑事訴訟法第299條第1項前段，刑法第284條前
段、第62條前段、第41條第1項前段，刑法施行法第1條之1第1項
，判決如主文。
本案經檢察官黃怡華提起公訴，檢察官郭逵、洪志明到庭執行職
務。
中　　華　　民　　國　　110 　年　　10　　月　　20　　日
                  刑事第十四庭  法  官  田雅心
以上正本證明與原本無異。
如不服本判決應於收受送達後20日內向本院提出上訴書狀，並應
敘述具體理由；其未敘述上訴之理由者，應於上訴期間屆滿後20
日內向本院補提理由書（均須按他造當事人之人數附繕本）「切
勿逕送上級法院」。
告訴人或被害人如不服判決，應備理由具狀向檢察官請求上訴，
上訴期間之計算，以檢察官收受判決正本之日起算。
　　　                        　書記官  王嘉麒
中　　華　　民　　國　　110 　年　　10　　月　　20　　日
【附錄論罪科刑法條】
中華民國刑法第284 條
因過失傷害人者，處1 年以下有期徒刑、拘役或10萬元以下罰金
；致重傷者，處3 年以下有期徒刑、拘役或30萬元以下罰金。